最高法院刑事判決                              八十八年度台上字第五五九二號
    上  訴  人  甲○○
                林伯亨
                戊○○
                己○○
                丁○○
                丙○○
右上訴人等因傷害人致死等罪案件，不服台灣高等法院中華民國八十六年三月二十一
日第二審判決（八十五年度上訴字第五一二三號，起訴案號：台灣桃園地方法院檢察
署八十四年度偵字第一五四三四號、第一五六七七號，八十五年度偵字第七九○號、
第八一一號、第一七一二號、第一七五三號、第二二○六號），提起上訴，本院判決
如左：
    主  文
上訴駁回。
    理  由
本件分兩部分說明之。
一上訴人等傷害人致死罪部分：
按刑事訴訟法第三百七十七條規定，上訴於第三審法院，非以判決違背法令為理由，
不得為之。是提起第三審上訴，應以原判決違背法令為理由，係屬法定要件。且必須
依據卷內資料為具體之指摘，並足據以辨認原判決已具備違背法令之形式，始屬相當
。本件原審依憑上訴人甲○○、乙○○、戊○○、己○○、丁○○、丙○○，及已判
處罪刑確定之共同被告何煥榮、朱正義等人，於警訊及第一審分別自白渠等分持木棍
、鐵棍共同毆打韓白文、韓銘欽、徐建裕等情不諱，核與被害人韓白文、徐建裕及證
人鄭燕輝、韓黃錦、黃素蓮等人證述之情節相符，並有木棍一支扣案為證。且被害人
韓銘欽因被毆打受傷，經送醫急救不治死亡之事實，業據台灣桃園地方法院檢察署檢
察官督同法醫師、檢驗員相驗屬實，有相驗筆錄、驗斷書、相驗屍體證明書各一紙及
相驗解剖照片二十三張在卷可稽。另被害人徐建裕因被圍毆受傷，其頭骨凹陷性骨折
併顱內出血，致其左耳聽力並已達完全喪失之程度，亦有財團法人長庚紀念醫院診斷
證明書乙紙、八十五年六月十一日長庚院法字第二五○號函文乙件，及徐建裕病歷資
料影本乙件在卷可憑。該二被害人之致死或致重傷，係上訴人等與何煥榮、朱正義共
八人傷害行為所生傷勢而引起之加重結果，與該傷害行為自有相當因果關係。又上訴
人等八人係備有木棍、鐵棍為鬥毆傷害之工具，其等對持棍棒鬥毆中，因棍棒毆擊所
生傷害而有致生死亡或重傷之結果，應有預見之可能，是對其等傷害行為所生被害人
死亡或致重傷之加重結果，自應負責。復明本件係何煥榮與韓白文因賭博發生糾紛
而引起，上訴人等八人因為韓銘欽、徐建裕毀壞甲○○、乙○○住處，並毆打上訴人
戊○○、乙○○，乃基於共同傷害之犯意聯絡而前往尋韓、徐二人及韓白文報復。雖
鬥毆之際，各人毆打之對象有異，仍應就共同實施犯罪之各行為在其犯意聯絡範圍內
，就行為所生之全部結果共同負責等事證。因認上訴人等犯行明確。乃維持第一審論
處上訴人等共同傷害人之身體，因而致人於死罪刑（丁○○為累犯）部分之判決，駁
回上訴人等就此部分所為第二審上訴。已詳其認定犯罪事實所憑之證據及認定之理
由。而以上訴人等嗣後於原審否認犯行，所辯在場而未打人，或見被害人倒地即行離
去，或辯稱祗是要去教訓被害人而已各云云，係事後卸責之詞，均如何不足採信，於
判決理由內詳予指駁及說明。從形式觀察，並無認定事實不依證據、或理由不備等違
法情事存在。本件上訴人等六人上訴意旨略以，(一)、上訴人等在韓銘欽等人挑釁後，
雖帶棍棒前往理論，係一般人在相同情況下該有之防衛行為，原審因此認為上訴人等
八人有傷害之犯意聯絡，實屬理由不備。(二)、上訴人等與被害人並無深仇大恨，或根
本不相識，自無下重手毆打之理由，原審徒以上訴人等帶棍棒打人，遂認有死亡及
重傷結果之預見，亦有理由不備之嫌。(三)、丙○○、丁○○二人僅追打韓白文未成傷
，足證其二人並無傷害之犯意。至其餘人如何鬥毆致韓銘欽死亡及徐建裕重傷之結果
，非邱、陳二人所能預見，不能令其二人負責等語。惟查，原判決理由已說明，共同
實施犯罪行為之人，在合同意思範圍以內，各自分擔犯罪行為之一部，相互利用他人
之行為，以達其犯罪目的者，即應對全部所發生之結果，共同負責。是丙○○、丁○
○二人與其他人既基於共同傷害之犯意聯絡而行兇，則其二人雖未參與圍毆韓銘欽、
徐建裕二人，仍應對犯罪所生之致死及致重傷之結果共同負責。所為論斷，於法洵無
違誤。上訴意旨第三點所云，純係專憑己見，任意爭執；至其餘上訴意旨，則為單純
事實上之爭辯，均非依據卷內訴訟資料，具體指摘原判決有何違背法令，自不足據以
辨認原判決已具備違法之形式。此部分上訴違背法律上之程式，應予駁回。
二甲○○賭博罪部分：
按刑事訴訟法第三百七十六條所列各罪之案件，經第二審判決者，不得上訴於第三審
法院，法有明文。本件上訴人甲○○犯賭博罪部分之案件，原審係依刑法第二百六十
六條第一項前段論處罪刑，核屬刑事訴訟法第三百七十六條第一款之案件。依首開說
明，既經第二審判決，自不得上訴於第三審法院。上訴人竟復提起此部分上訴，顯為
法所不許，併予駁回。
據上論結，應依刑事訴訟法第三百九十五條前段，判決如主文。
中      華      民      國    八十八    年      十      月      七      日
                              最高法院刑事第八庭
                                  審判長法官  吳  雄  銘
                                        法官  池  啟  明
                                        法官  石  木  欽
                                        法官  郭  毓  洲
                                        法官  吳  三  龍
      右正本證明與原本無異
                                              書  記  官
中      華      民      國    八十八    年      十      月      八      日
